臺灣士林地方法院刑事判決　　　　　　　 94年度訴字第275號
公　訴　人　臺灣士林地方法院檢察署檢察官
被　　　告　庚○○
選任辯護人　趙元昊　律師
　　　　　　許瑞榮　律師
上列被告因偽造有價證券等案件，經檢察官提起公訴（92年度偵
字第7458號、第9301號），本院判決如下：
    主  文
庚○○連續意圖為自己不法之所有，以詐術使人將本人之物交付
，處有期徒刑貳年肆月。
被訴偽造有價證券罪部分，無罪。
    事  實
一、庚○○係設於台北市○○區○○路3 段177 號「衣媚兒服飾
    店」之負責人，其自民國（下同）91年8 月下旬起，因成衣
    批發買賣業務經營不善，且前向周坤明等人借貸高額本息債
    務，已達支付困難之程度，明知其已陷於週轉不靈而無確實
    之清償能力，為挽回其日益困窘之財務狀況，竟基於意圖為
    自己不法所有之概括犯意，先向其小叔乙○○（由檢察官另
    行偵辦中）訛稱：其經營成衣批發買賣利潤甚高，欲擴大經
    營規模，亟需資金週轉，並願給予貸與人每月3 分至7 分不
    等之高額利息等情，央求乙○○本人或為其向他人借貸款項
    ，除致其陷於錯誤，信賴庚○○確有相當之償債資力，而於
    附表一編號4 之時，分別借貸交付新臺幣（下同）3,590,00
    0 元（起訴書附表一誤載為3,510,000 元，應予更正）予庚○○外，乙○○復以上情代庚○○向其同事或友人辛○○○
  　、癸○○、丙○○、寅○○、壬○○、丑○○、戊○○、甲○○、子○○及己○○等人連續詐借款項，致其等亦均陷於
　　錯誤，分別借貸交付款項予庚○○，並均匯入庚○○所有台
　  北銀行木柵分行000000000000號帳戶內（乙○○等人遭詐騙
    之時間、金額詳如附表一所示，總計庚○○共詐得23,240,0
    00元之款項），庚○○得款後，除支付其等部分利息外，餘
    均迄未清償。嗣庚○○自92年4 月21日起相關銀行支票存款
    帳戶因存款不足陸續遭退票並拒絕往來，總計退票金額達34
    ,960,381 元 後，庚○○自知法網難逃，遂於92年6 月26日
    於其犯行未被有偵查權限之公務員發覺前，自行具狀向該管
    臺灣士林地方法院檢察署自承上開詐欺犯行，並表示願受裁
    判。
二、案經庚○○自首，並經臺北縣政府警察局汐止分局報請臺灣
    士林地方法院檢察署檢察官偵查起訴。
    理  由
壹、有罪部分
一、上揭明知己身財力不佳猶連續詐取乙○○等人財物之事實，
    業據被告庚○○迭於偵查（參92年度偵字第9301號偵查卷（
    以下簡稱偵查卷二）頁12、22、88、114 以下）及本院審理
    時供承不諱（本院94年10月24日審判筆錄），核與告訴人乙○○、癸○○、辛○○○、丑○○、丙○○（偵查卷二頁99
    以下）、寅○○、壬○○、甲○○、子○○、戊○○（偵查
    卷二頁112 以下）及己○○（92年度偵字第7458號卷（以下
    簡稱偵查卷一）頁307）分 別於偵查時指訴之情節相符，此
    外併有法務部票據信用資訊連結作業查詢明細表、匯款回條
    聯及台北市第九信用合作社93年9 月22日北市九信社業字第
    1348號函及內附之被告支票請領紀錄及退票理由單等件在偵
    查卷可參，足認被告上開自白核與事實相符，本件事證已臻
    明確，被告犯行洵堪認定。
二、核被告所為，係犯刑法第339 條第1 項之詐欺取財罪。被告
    先後多次犯行，時間緊接，犯罪構成要件相同，顯係基於概
    括犯意反覆而為，應依連續犯之規定以一罪論，並依法加重
    其刑。被告於其上開詐欺犯行未被有偵查權限之公務員發覺
    前，具狀於92年6 月26日向該管臺灣士林地方法院檢察署自
    承為犯罪者，並表示願受裁判之意，有上開自首狀一紙附於
    偵查二卷頁12可按，應認與自首之要件相符，依法減輕其刑
    ，並先加後減之。爰審酌被告並無犯罪前科，素行尚佳，因
    過度擴張其業務規模導致資金週轉不靈、詐騙多人財物所生
    損害非輕，犯後雖自首坦承犯行，知所悔悟，態度良好，但
    迄未與被害人達成和解賠償其損害等一切情狀，量處如主文
    所示之刑，以資懲儆。
貳、無罪部分
一、本件公訴意旨另以：庚○○於92年1 月間起迄同年4 月初間
    止，因先前積欠周坤明大筆債務已無力且不欲償還，竟基於
　　概括之犯意，未經其母之繼父丁○○同意下，連續冒丁○○
  　之名義，以丁○○交付其保管供代收信件所用之印章，在其
    台北市○○區○○路3 段177 號居所內，偽造其本人使用之
    台北市第九信用合作社木柵分社帳號000000000 支票存款帳
    戶之如附表二所示之支票，假意清償先前積欠周坤明之借款
    本息而交付周坤明，其前後偽造之有價證券詳如附表二所示
　　，迄於同年4月21日，因附表二編號1 之支票經周坤明提示
  　遭印鑑不符退票後，周坤明始查覺有異而告訴偵辦，因認被
    告涉有刑法第201 條第1 項意圖供行使之用，而偽造支票罪
    嫌（偽造行為吸收行使行為）等語。
二、按，被告未經審判證明有罪確定前，推定其為無罪；犯罪事
    實應依證據認定之，無證據不得認定其犯罪事實，刑事訴訟
    法第154條定有明文。認定不利於被告之事實，須依積極證
    據，苟積極證據不足為不利於被告事實之認定時，即應為有
    利於被告之認定，更不必有何有利之證據；且認定犯罪事實
    所憑之證據，其為訴訟上之證明，須於通常一般之人均不致
    有所懷疑，而得確信其為真實之程度者，始得據為有罪之認
    定，倘其證明尚未達到此一程度，而有合理之懷疑存在時，
    自應為無罪之認定；又告訴人之告訴，係以使被告受刑事訴
    追為目的，是其陳述是否與事實相符，仍應調查其他證據以
    資審認，倘其陳述尚有瑕疵，則在未究明前，即不能遽採為
    斷罪之基礎，最高法院30年上字第816號、76年台上字第498
    6號及52年台上字第1300號判例意旨可資參照。
三、本件公訴人認被告涉有於上揭時地連續行使偽造有價證券之
    犯行，無非係以被告之供述、告訴人周坤明之指訴、證人丁○○、李進益、廖志誠及楊慧玲之證詞、支票及退票明細表
    、被告開戶資料及退票紀錄等件為其論斷之依據。訊據被告
    庚○○固不否認曾簽發如起訴書附表二所示之支票予告訴人
    ，惟堅決否認有何行使偽造支票有價證券之犯行，辯稱：伊
    蓋用丁○○之印章，均有得其同意，告訴人之前亦曾收受蓋
    有丁○○及伊二人印章之支票並曾兌現，銀行發現印鑑不符
    會通知伊補章，伊無法律常識，不知如僅蓋用丁○○之印章
    無法兌現，伊並無故意偽造支票之犯行等語。
四、經查，證人丁○○於偵查時證述：「（問：庚○○拿蓋你的
    章的票給他人，知情？）7 、8 年前很久了，她說她要做生
    意，叫我拿印章給她」「沒有說要開支票用」「沒有看過告
    訴人」「告訴人沒有跟我要過錢」「（問：有無同意被告拿
    你的章去蓋本票或支票？）沒有，她只有跟我說要做保證」
    「什麼是保證，我不知道」「我沒有要告被告」（偵查卷一
    頁154 以下）；「我不知道庚○○拿我的印章開票給周坤明
    」「章是我刻的」「章是我交給庚○○的」「在5 、6 年前
    交給他的，要領掛號信用的，印章就交給庚○○」（偵查卷
    二頁204）等 語綦詳；核與被告庚○○所供陳：「丁○○的
    印章是之前我幫他刻的，因他七十幾歲都不知道什麼事情，
    在89年我幫他刻的，當時是為了領掛號信」「用他的印章蓋
    我的支票，他不知道」（偵查卷一頁45）；「丁○○知道我
    蓋他的章在支票上，在88年她住木柵我媽媽家時，他拿那顆
    印章給我，說可拿掛號信，並作一切生意的擔保」「他不知
    道我用他的章蓋在我九信的支票上，他只知道我要做生意，
    我票那麼多，他不會問」「他不知道我跟周坤明的交易」「
    在他被傳出庭前，我到他家跟他講的，他才知道我用他的章
    蓋在我的支票上」（偵查卷二頁202）等 語，經核均大致相
    符。亦即，被告確曾於使用證人丁○○印章之前，告知其將
    用於被告平常成衣生意擔保之用，而依一般社會生活或交易
    經驗之理解，所謂供為生意之擔保，最常見者即為支票之使
    用（簽發或背書或開立支票帳戶等），捨此欲求何謂「生意
    擔保」？實殊難想像，故證人丁○○雖另證稱其不知被告係
    作為開立支票所用，但證人年事已高，復又罹重聽之疾，其
    無法確實了解一般商業交易上可能之細節，應無礙於其已概
    括授權被告使用其印章於合理之「生意擔保」之用途；再者
    ，果被告確有行使偽造有價證券之意，其儘可以證人之印章
    配合取得其身分證明文件，至銀行開立支票帳戶以供為交易
    之用，如此被告本身更可不負支票發票人之責，對其法律責
    任之卸免更加有利，蓋被告以證人之印章蓋用於其自己申領
    之支票上，固無礙於證人負發票人之責（最高法院69年度台
    上字第725 號判例參照），但該支票至銀行兌領時，因其上
    無約定之被告印鑑，並無法有效兌領，業據證人即台北第九
    信用合作社行員廖志誠、楊慧玲及經理李進益於偵查時證述
    明確（偵查卷一頁294 、308 以下），故被告顯係欲以證人
    同負共同發票人之責，用以取信於持票人願收受該支票，以
    利其資金之週轉運用，而並無解免其法律責任之意（至收受
    支票之人本即應確定其上有無被告之印鑑以為收受之依憑）
    ，且亦可資認定被告僅係欲以證人之印章作為其生意「擔保
    」之用途耳，故僅以證人丁○○未能「明確而個別」授權被
    告將其印章使用於支票之簽發之情，而遽認被告涉犯偽造有
    價證券罪嫌，似未能綜合當事人間可得特定之意思表示及其
    顯示之利益狀態為整體之觀察，應非可採，自難以該罪相繩
    ；此外復查無其他積極證據足資認定被告有何上揭（行使）
    偽造有價證券之犯行，揆諸上揭說明，其被訴之犯罪既屬不
    能證明，應由本院諭知無罪之判決，以臻適法。
據上論斷，應依刑事訴訟法第299 條第1 項前段、第301 條第1
項，刑法第56條、第339 條第1 項、第62條前段，罰金罰鍰提高
標準條例1條前段，判決如主文。
本案經檢察官王巧玲到庭執行職務
中　　華　　民　　國　　94　　年　　11　　月　　11　　日
  　　　　　刑事第五庭審判長法  官  朱光仁
                            法  官  彭洪媛
                            法  官  蘇嫊娟
以上正本證明與原本無異。
如不服本判決應於判決送達後10日內向本院提出上訴狀。
                            書記官  陳佳伶
中　　華　　民　　國　　94　　年　　11　　月　　15　　日
附錄本案論罪科刑法條之依據：
刑法第339條第1項
意圖為自己或第 3 人不法之所有，以詐術使人將本人或第 3 人
之物交付者，處五年以下有期徒刑、拘役或科或併科1000元以下
罰金。
